臺灣彰化地方法院民事判決　94年度勞訴字第28號
原　　　告　丙○○
訴訟代理人　陳政麟律師
被　　　告　金詳企業股份有限公司
　　　　　　　　　　　　弄20.
法定代理人　乙○○
　　　　　　　　　　　　弄20.
訴訟代理人　陳忠儀律師
上列當事人間請求給付資遣費事件，本院於民國94年10月25日言
詞辯論終結，判決如下：
    主  文
原告之訴及假執行之聲請均駁回。
訴訟費用由原告負擔。
    事實及理由
一、本件原告起訴主張：原告於民國七十九年九月四日起即受僱
    於被告之關係企業佑荏企業股份有限公司（下稱佑荏公司）
    工作，至九十一年一月十七日原告被調動至被告金詳企業股
    份有限公司（下稱金詳公司）繼續工作，而佑荏公司則於九
    十三年十二月三十日辦理停業。嗣被告公司於九十四年二月
    十七日派遣原告至中國大陸地區工作，因工作不適應，原告
    即於同年四月十九日返台，惟返台前被告公司負責人以電話
    向原告配偶甲○○表示原告返台將無工作可安置，而原告返
    台後，被告即不安置原告工作，依勞動基準法第十一條第四
    、五款規定，被告行為顯係終止兩造間之勞動契約，依勞動
    基準法第十七條規定被告應給付原告資遣費。退步言之，縱
    認被告未依勞動基準法第十一條第四、五款規定終止兩造間
    之勞動契約，惟原告返台後，被告對於原告未為適當處理或
    安排，亦未給予工資，依內政部七十四年一月十六日台（七
    四）內勞字第二八一七三六號函參照，被告所為即有不依勞
    動契約給付工作報酬，亦違反勞動契約或勞工法令，致有損
    害原告權益之虞，據此，原告自得依勞動基準法第十四條第
    一項第五、六款規定終止兩造間之勞動契約，並依同法第十
    四條第四項準用第十七條規定請求被告給付資遣費，原告遂
    於九十四年五月二十七日要求被告退保（即終止兩造間之勞
    動契約），並請求資遣費。依勞動基準法第二條第四款之規
    定，原告自七十九年九月四日開始工作至九十四年四月十九
    日返台為止，工作年資為十四年又八月，而原告終止勞動契
    約前六個月之平均工資為新台幣（下同）四萬九千元，故得
    向被告請求給付資遣費七十一萬八千六百六十六元等情。並
    聲明：(一)被告應給付原告七十一萬八千六百六十六元，及自
    起訴狀繕本送達被告之翌日起至清償日止按年息百分之五計
    算之利息。(二)願供擔保請准宣告假執行。
二、被告則以：被告對原告自七十九年九月四日起受僱於佑荏公
    司，該公司於九十三年十二月三十一日辦理停業，以及被告
    自九十一年一月十七日起受僱於被告公司，於九十四年二月
    十七日派至中國大陸工作，曾於九十四年四月十九日返台休
    假，並於九十四年五月二十七日要求被告公司辦理退保，被
    告之月平均工資為四萬九萬元等事項不爭執。被告於九十三
    年間曾徵詢原告意願是否願意派往大陸地區工作，原告本表
    示同意前往，卻在九十三年十一月十九日臨行前表示不願意
    去，並將已訂好之機票退還，嗣於九十四年一月初原告主動
    向被告表示要前往大陸地區任職，被告要求其慎重考慮，不
    能再出爾反爾，嗣即應原告要求於九十四年二月十七日派原
    告至大陸地區工作。原告於九十四年四月十九日返台休假，
    原告配偶甲○○於原告返台前曾打電話告訴被告公司負責人
    ，表示有聽到原告與其母親之電話對話，說原告想要回台灣
    ，不想要再去大陸，原告配偶並表示希望原告能再去大陸，
    並非如原告主張被告負責人以電話向原告配偶表示原告返台
    將無工作可供安置而在原告返台後，被告即不安置原告工作
    云云。而被告返台休假後，即拒不前往大陸地區工作，表示
    希望在台灣地區擔任原廠長工作，然因原廠長工作已有他人
    取代，且因被告公司業務上之需要，仍需原告繼續於大陸地
    區工作。原告於返台前應得之薪資，被告已於九十四年五月
    十日支付，而原告返台休假後，即拒不前往大陸地區工作，
    係原告未依其職務、被告公司規定及勞動契約約定履行勞務
    給付，且原告於九十四年五月間找到其他工作後，即於五月
    二十七日要求被告會計小姐辦理退保，亦即原告是自請離職
    及辦理退保，被告從未向原告表示要終止勞動契約。又被告
    於六月一日知悉原告於五月找到新工作後，即結算原告薪資
    （底薪），並於六月四日原告前往被告公司時，將薪水貸交
    付原告，但原告不願意領取。嗣原告提出勞資爭議協調，於
    六月二十八日協調會時，被告負責人私下表示願再給付五萬
    元薪資，但被告會計小姐於七月一日晚上六點三十分左右聯
    絡原告領取，原告答稱不願意領取，故被告並無不依勞動契
    約給付工作報酬及違反勞動契約或勞工法令，致有損害原告
    權益之情形，且被告並未表示願承認原告於佑荏公司之工作
    年資，故原告工作年資並非為十四年又八月。綜上，原告不
    得依勞動基準法第十四條第一項第五、六款之規定終止勞動
    契約，是被告並無給付資遣費之義務等語，以資為辯。並聲
    明：(一)原告之訴及假執行之聲請均駁回。(二)如受不利判決，
    願供擔保請准宣告免為假執行。
三、查原告起訴主張其於七十九年九月四日起即受僱於佑荏公司
    工作，至九十一年一月十七日原告被調動至被告金詳公司繼
    續工作，而佑荏公司則於九十三年十二月三十日辦理停業。
    嗣被告公司於九十四年二月十七日派遣原告至中國大陸地區
    工作，原告即於同年四月十九日返台休假，並於九十四年五
    月二十七日要求被告公司為其辦理退保等情，業據其提出公
    司基本資料、董事、監察人資料及勞工保險被保險人投保資
    料表為證，復為被告所不爭執，故原告之上開主張堪信為真
    。
四、又原告主張其因為在大陸工作不適應，於九十四年四月十九
    日返台時，曾經被告同意其返台後無需繼續再前往大陸工作
    ，惟原告返台後被告卻不予以安排工作云云，並舉證人即原
    告之妻甲○○之證詞為證，此為被告所否認，並稱被告僅同
    意原告返台休假，並未同意其返台工作，仍要求原告必須前
    往大陸繼續工作等語。經查，依證人甲○○到庭所為之證述
    ：其係在原告第二次主動要求前往大陸工作時，與被告公司
    負責人通電話，當時被告負責人曾稱如原告前往大陸工作不
    適應，回台也沒有工作可做；其夫返台三天後去找被告負責
    人，被告負責人要原告過幾天再來上班，當天下午又叫會計
    通知原告說現在沒工作要他暫時休息等語在卷，可知原告所
    謂被告負責人曾表示原告回台亦沒有工作可做一語，應係在
    原告前往大陸工作之前，至多僅係兩造同意原告工作地點變
    更至大陸時，讓原告做為是否願意前往大陸工作之考慮條件
    ，與被告在原告返台休假時有無同意原告可返台工作一事完
    全無涉，又關於被告有無於原告返台後，先表示讓原告過幾
    日來上班，後又要原告暫時休息之情，證人均證稱係聽聞自
    原告所述，故證人證詞之證據力殊嫌薄弱，因此原告主張其
    返台時曾經被告同意於返台後無需再前往大陸工作一節，顯
    屬無據，礙難採信。
五、承上所述，兩造於九十四年二月間所為原告願意前往大陸工
    作此勞動條件之合意，於原告返台休假時並未改變，亦不得
    由原告單方恣意變更，原告於返台休假後即不願繼續前往大
    陸履行其應服之勞務義務，顯已違法勞動契約，而被告則無
    勞動基準法第十條第四款「業務性質變更，有減少勞工之必
    要，又無適當工作可供安置時」及第五款「勞工對於所擔任
    之工作確不能勝任時」所規定，雇主預告勞工終止勞動契約
    之情形可言，亦無同法第十四條第一項第六款「雇主違反勞
    動契約或勞工法令，致有損害勞工權益之虞者」，勞工得不
    經預告終止契約之事由存在，故原告此部分之主張，洵無足
    採。因此原告返台休假後自行於九十四年五月二十七日向被
    告公司要求辦理退出勞工保險，應屬自動辭職之行為，並經
    被告同意予以結算薪資，則雙方已協議終止兩造間之勞動契
    約，嗣原告不願領取所結算之薪資，自不得謂被告有不依勞
    動契約給付工作報酬之情事。綜上，被告並未依勞動基準法
    第十一條或第十三條但書規定終止兩造之勞動契約，亦無同
    法第十四條之法定事由存在而使原告得不經預告終止契約，
    故被告自無依同法第十七條及第十四條第四項準用第十七條
    之規定，發給原告資遣費之義務，自堪認定。
六、綜上所陳，原告依據勞動基準法第十七條請求被告發給資遣
    費七十一萬八千六百六十六元及法定利息，實無理由。從而
    ，本件原告之訴，為無理由，應予駁回，其假執行之聲請亦
    失所附麗，應併予駁回。
七、結論：本件原告之訴為無理由，並依民事訴訟法第七十八條
    ，判決如主文。
中　　華　　民　　國　　94　　年　　10　　月　　31　　日
                  民事第二庭    法　官　黃倩玲
以上正本係照原本作成。
如對判決上訴，應於判決送達後20日內向本院提出上訴狀。
中　　華　　民　　國　　94　　年　　11　　月　　3 　　日
                      　　　    書記官　彭月美
